【裁判字號】    99,上訴,1327
【裁判日期】    990722
【裁判案由】    毒品危害防制條例
【裁判全文】
臺灣高等法院刑事判決                99年度上訴字第1327號
上  訴  人  臺灣板橋地方法院檢察署檢察官
被      告  甲○○
指定辯護人  本院公設辯護人周君穎
上列上訴人因被告毒品危害防制條例案件，不服臺灣板橋地方法
院98年度訴字第3236號，中華民國99年1月29日第一審判決（起
訴案號：臺灣板橋地方法院檢察署98年度偵字第18722號），提
起上訴，本院判決如下：
    主  文
上訴駁回。
    理  由
壹、程序部分：
一、按現行刑事訴訟法採行直接審理原則及言詞審理原則，並保
    障被告之反對詰問權，明定被告以外之人於審判外之言詞或
    書面陳述，除法律有規定者外，原則上不得作為證據。另為
    兼顧現實需要及真實之發現，乃本於例外從嚴之立場，許於
    具備必要性及可信性之特別情況下，例外地承認其有證據能
    力。刑事訴訟法第159 條之3 規定：「被告以外之人於審判
    中有下列情形之一，其於檢察事務官、司法警察官或司法警
    察調查中所為之陳述，經證明具有可信之特別情況，且為證
    明犯罪事實之存否所必要者，得為證據：一、死亡者。二、
    身心障礙致記憶喪失或無法陳述者。三、滯留國外或所在不
    明而無法傳喚或傳喚不到者。四、到庭後無正當理由拒絕陳
    述者。」其立法理由在於考量審判程序中，一旦發生事實上
    無從為直接審理之原因，如一概否定該陳述之證據適格，不
    免違背實體真實發現之訴訟目的，為補救採納傳聞法則，實
    務上所可能發生蒐證困難之問題，始例外地承認該審判外之
    陳述，得採為證據。查證人葉戎書係於民國98年6 月25日主
    動至警局檢舉本件被告甲○○販賣第二級毒品之事，其於警
    詢所證，固屬被告以外之人於審判外之言詞陳述。惟證人經
    本院依法合法傳、拘均未到庭，有本院之送達證書、拘提報
    告書在卷足憑（見本院卷第57、62、84頁）。又證人葉戎書
    於警詢中之陳述並非經警拘提逮捕後所為之陳述，而係主動
    提出之檢舉，又無證據足資證明其與被告間有何怨隙，是其
    於警詢所稱，應具有可信之特別情況，並為證明犯罪事實存
    否之必要，依刑事訴訟法第159 條之3 規定，應有證據能力
    。
二、按被告以外之人於審判外之言詞或書面陳述，除法律有規定
    者外，不得作為證據，刑事訴訟法第159 條第1 項定有明文
    。又被告以外之人於審判外之陳述，雖不符前4 條之規定，
    而經當事人於審判程序同意作為證據，法院審酌該言詞陳述
    或書面陳述作成時之情況，認為適當者，亦得為證據。當事
    人、代理人或辯護人於法院調查證據時，知有第159 條第1
    項不得為證據之情形，而未於言詞辯論終結前聲明異議者，
    視為有前項之同意，刑事訴訟法第159 條之5 亦定有明文。
    查本件所援引之下列事證，或有部分證據屬被告以外之人於
    審判外之陳述，而為傳聞證據，就上開事證，公訴人、被告
    及其辯護人均明知此情，且皆未於本院審理過程中聲明異議
    ，又本院審酌前開證人陳述及書證作成時之情況均屬正常，
    並無違法取證之情事，與本案相關之待證事實具有關連性，
    是認適當作為證據，依前開刑事訴訟法第159 條之5 之規定
    ，認上開證據均具有證據能力。
貳、實體部分：
一、公訴意旨略以：被告甲○○知悉甲基安非他命係毒品危害防
    制條例第2 條所規定之第二級毒品，依法不得販賣，竟仍意
    圖營利，基於販賣第二級毒品甲基安非他命之犯意，於98年
    3 月29日18時許（起訴書原載98年3 月28日19時59分許，業
    經公訴人於原審審理中當庭更正），先由葉戎書以行動電話
    0000000000門號與被告所使用之行動電話0000000000門號聯
    絡，之後在被告位於臺北縣三重市○○街310號2樓之住處，
    以約新臺幣（下同）2,000元之價格，出售並交付第二級毒
    品甲基安非他命1包予葉戎書。嗣於同年7月2日17時40分許
    ，為警持臺灣板橋地方法院核發之98年度聲搜字第2143號搜
    索票，前往臺北縣三重市○○街310號2樓搜索時，為警當場
    查獲，並扣得第二級毒品甲基安非他命11小包（淨重共計
    6.581公克）、分裝袋39個、電子磅秤1臺、塑膠杓管2支、
    安非他命吸食器1具、酒精燈1具、木盒1個等物（所涉施用
    第二級毒品甲基安非他命罪部分，業經臺灣板橋地方法院以
    98年度毒聲字第11 05號裁定送觀察勒戒，且因被告無繼續
    施用之傾向，而於98年12月2日執行完畢釋放，另經臺灣板
    橋地方法院檢察署檢察官以98年度毒偵字第4848號為不起訴
    處分確定）。因認被告涉犯毒品危害防制條例第4條第2項之
    販賣第二級毒品罪嫌。
二、按犯罪事實應依證據認定之，無證據不得認定犯罪事實，刑
    事訴訟法第154 條第2 項定有明文，又認定犯罪事實所憑之
    證據，雖不以直接證據為限，間接證據亦包括在內；然而無
    論直接或間接證據，其為訴訟上之證明，須於通常一般之人
    均不致有所懷疑，而得確信其為真實之程度者，始得據為有
    罪之認定，倘其證明尚未達到此一程度，而有合理之懷疑存
    在時，自應為被告無罪之判決，最高法院76年度台上字第49
    86號判例意旨可資參照。次按施用毒品者，其所稱向某人購
    買之供述，須補強證據以擔保其供述之真實性。良以施用毒
    品者其供述之憑信性本不及於一般人，況施用毒品者其供出
    來源，因而破獲者，法律復規定得減輕其刑，其有為偵查機
    關誘導、或為邀輕典而為不實之陳述之可能，其供述之真實
    性自有合理之懷疑。是認施用毒品者關於其向某人購買毒品
    之供述，必須補強證據佐證，以擔保其供述之真實性，俾貫
    徹刑事訴訟無罪推定及嚴格證明之基本原則。又關於毒品施
    用者其所稱向某人購買毒品之供述，必須補強證據佐證，係
    指毒品購買者之供述縱使並無瑕疵，仍須補強證據佐證而言
    ，以擔保其供述之真實性。該所謂補強證據，必須與施用毒
    品者關於相關毒品交易之供述，具有相當程度之關聯性，且
    足使一般人對於施用毒品者之供述無合理之懷疑存在，而得
    確信其為真實，始足當之，最高法院96年度台上字第1029號
    判決意旨可資參照。
三、公訴意旨認被告有毒品危害防制條例第4 條第2 項之販賣第
    二級毒品罪嫌，無非係以被告於警詢、偵查中自承於前揭時
    地曾交付第二級毒品甲基安非他命予證人葉戎書之事實，及
    證人葉戎書於警詢、偵查中之證述、證人蘇雅琪於警詢中之
    證述，暨被告、證人葉戎書所使用之0000000000號、000000
    0000號門號之雙向通聯紀錄、臺北縣政府警察局搜索扣押筆
    錄、扣押物品目錄表、現場照片12張、扣案第二級毒品甲基
    安非他命11小包、電子磅秤1 台、塑膠杓管2 支、安非他命
    吸食器1 組、酒精燈1 具、木盒1 個等物，及交通部民用航
    空局航空醫務中心98年7 月23日航藥醫鑑字第0983599 號毒
    品鑑定書等為其論據，訊之被告固不否認曾使用0000000000
    號之行動電話與葉戎書連絡，且該門號亦為其申設使用，扣
    案物均為其所有等事實，惟堅詞否認有何販賣第二級毒品之
    犯行，並辯稱：扣案毒品係與女友蘇雅琪合資購買，之前於
    警詢、偵查中因不敢承認伊有在施用毒品，才稱是李軒立所
    有，並要伊轉交給他人，實無於前開時地販賣第二級毒品予
    葉戎書之行為等語。
四、經查：
(一)證人葉戎書於警詢時雖陳稱：伊曾以0000000000號行動電話
    門號與甲○○所持用之0000000000號門號聯絡，均約定在甲
    ○○住處樓下或房間內交易甲基安非他命，每次金額約1至2
    千元不等，共交易10次以上，最後1次交易是於98年3月28日
    、29日左右晚上6、7時許，在甲○○住處房間買1 包2千元
    之甲基安非他命；今年年初是甲○○問伊要不要買安非他命
    ，伊才開始向甲○○購買等語（見偵查卷第18至20頁），惟
    其於98年7月15日檢察官偵查時卻證稱：原本伊均是找李軒
    立拿甲基安非他命，甲○○會幫忙送毒品給伊，後來係因甲
    ○○於98年3月間，打電話給伊稱李軒立已經入監，並叫伊
    向甲○○購買等語（見偵查卷第81頁）。足見證人葉戎書於
    警詢時關於向被告購買毒品之情節，並無一提及李軒立之事
    ，經檢察官告以被告供述之要旨，始改為前開證述，是其證
    詞顯有所保留，真實性已堪存疑，自難僅憑其於警詢、偵查
    中之證詞即遽認被告有販賣甲基安非他命予葉戎書。至證人
    蘇雅琪雖於警詢中陳稱：「（問：甲○○有沒有販賣海洛因
    ，還是安非他命等毒品給他人？）答：…（回答無法辨識）
    。（問：嘎？）答：安非他命。（問：有幫他？）答：海洛
    因沒有。（問：是賣給誰？你知道嗎？你有見過就對了？）
    答：沒有。（問：那你怎麼知道？你知道他有在賣，但是你
    不知道他賣給誰？）答：嗯。」等語，有原審勘驗筆錄1份
    附卷可參（見原審卷第39頁背面），惟觀諸前述對話內容，
    證人蘇雅琪對於員警詢問之答覆，均甚為簡略，不僅未明確
    指陳被告有販賣甲基安非他命毒品予葉戎書之情，且多所模
    糊其詞之處，故實難僅憑此為探究其證言之真意，又參諸證
    人蘇雅琪於原審審理中到庭具結證稱：伊與被告認識之期間
    ，並未看過被告販賣甲基安非他命，亦未見被告有交付毒品
    予他人之情，伊於警詢中所言係指見過甲○○施用甲基安非
    他命1次（見原審卷第68頁背面）等語以觀，自難遽依證人
    蘇雅琪於警詢中之前開陳述，以為證人葉戎書前開證詞之佐
    證。
(二)再查，觀諸卷附被告所使用0000000000號行動電話門號自98
    年3月27日起至同年月29日止，暨證人葉戎書所使用000000
    0000號行動電話門號自98年3月28日起至同年月29 日止之雙
    向通聯紀錄（見偵查卷第31至47頁），雖可見被告與證人葉
    戎書於公訴人所指前開交易毒品甲基安非他命之時間，通話
    之基地台位置均曾出現在臺北縣三重市，然卷內並無公訴意
    旨所述葉戎書於98年3月29日18時許與被告交易甲基安非他
    命毒品之通聯譯文內容可資參照，是此通聯紀錄至多僅能證
    明證人葉戎書於98年3月29日當日曾前往臺北縣三重市某處
    ，惟其前往之目的，及是否果有與被告交易毒品甲基安非他
    命之事實，均無從證明，故該等雙向通聯紀錄皆非屬前述具
    相當程度關連性之補強證據，是否仍得執為本件被告不利認
    定之依據，誠非無疑。再者，警方於98年7月2日17時40分許
    ，持本院核發之搜索票前往被告上址住處進行搜索時，固扣
    得疑似甲基安非他命之白色透明晶體共11小包、電子磅秤1
    台、塑膠杓管2支、安非他命吸食器1組、酒精燈1具、木盒1
    個等物，且上開透明晶體11小包經送驗後，確均含第二級毒
    品甲基安非他命之成分（含包裝袋，驗前總淨重為6.581公
    克；驗後總淨重為6.5809公克），有臺北縣政府警察局刑事
    警察大隊搜索扣押筆錄、扣押物品目錄表、扣案物照片12張
    ，及交通部民用航空局航空醫務中心98年7月23日航藥醫鑑
    字第0983599 號毒品鑑定書等（見偵查卷第26至28頁、第49
    至54頁、第97頁）在卷可參，惟縱認該等經扣案之甲基安非
    他命毒品均屬被告所有，然對照警方查扣前揭毒品之時間為
    98年7月2日，與本件公訴意旨指訴被告販賣甲基安非他命毒
    品之時間，二者已間隔逾3個月，是無從依此推論此等扣案
    毒品與本件被告被訴販賣毒品之犯行有何直接關連。況被告
    曾有施用甲基安非他命前科，且其為警查獲時所採集之尿液
    ，經鑑定結果呈甲基安非他命陽性反應等情，有臺灣檢驗科
    技股份有限公司98年7月24日濫用藥物檢驗報告、臺北縣政
    府警察局刑警大隊偵辦毒品案件尿液代碼表各1紙（見偵查
    卷第55頁、第85頁）及臺灣高等法院被告前案紀錄表1份附
    卷可稽，復參以扣案安非他命之重量僅6.581公克，數量尚
    非多，是被告辯稱扣案之甲基安非他命係供己施用等語，並
    非全然無據；至扣案之電子磅秤、塑膠杓管、吸食器、酒精
    燈、木盒等物，實為施用甲基安非他命毒品者所常用之器具
    ，亦難以此遽為不利被告犯罪事實之認定。
(三)再被告於98年7月2日警詢及98年7月3日偵查中雖曾自承：伊
    有幫李軒立（綽號阿貴）轉售甲基安非他命毒品予他人，並
    無販賣甲基安非他命毒品牟利之行為；伊是幫李軒立拿甲基
    安非他命給葉戎書，葉戎書可能因此以為是伊在賣甲基安非
    他命毒品；扣案之毒品均是李軒立所寄放，伊僅負責將毒品
    交給李軒立之朋友；葉戎書是要找阿貴拿毒品，但阿貴對葉
    戎書很感冒，所以才找伊向阿貴拿等情（見偵查卷第11至13
    頁、第62至63頁）。惟被告所稱代李軒立交付毒品予葉戎書
    ，葉戎書交易毒品之對象應為李軒立，與證人葉戎書所述係
    向被告購買毒品，且已交易10次以上乙情顯不相符，足見被
    告於警詢、偵查之上開陳述與證人葉戎書之證詞仍有多處歧
    異，自無法以此佐證葉戎書所述曾於前揭時地，以2千元之
    代價向被告購買甲基安非他命毒品等情屬實；又被告嗣於原
    審審理中改以前揭情詞置辯，另查，被告因李軒立向警方檢
    舉：「於98年5月至6月間，在臺北縣蘆洲市○○路33 6巷，
    以每包2千至3千元不等之價格，李軒立向被告購買甲基安非
    他命」一案，而遭臺北市政府警察局移送臺灣板橋地方法院
    檢察署偵辦，嗣經該署檢察官於98年11月30日以98年度偵字
    第21623號為不起訴處分在案等情，業據公訴人於原審審理
    中陳明（見原審卷第96頁背面），並核與卷附臺灣高等法院
    被告前案紀錄表記載相符，堪予採憑。足見被告與李軒立間
    曾因相互向警方檢舉彼此涉犯販賣毒品案件，而素有怨隙，
    是其於警詢及偵查中陳稱：伊有幫李軒立交付毒品予葉戎書
    云云，非無設詞誣陷之虞，尚難遽採。末再參諸證人蘇雅琪
    於原審審理中到庭證述：伊有施用甲基安非他命毒品之習慣
    ，約自98年6月間開始施用，並曾與被告一同合資購買，本
    件扣案之11小包甲基安非他命毒品亦是伊與被告一起合購（
    見原審卷第69頁背面至第70頁）等語以觀，益見被告辯稱：
    扣案毒品係與女友蘇雅琪合資購買，之前於警詢、偵查中因
    不敢承認伊有在施用毒品，才稱是李軒立所有，並要伊轉交
    給他人等語，尚非全然無據。是證人葉戎書雖於警詢、偵查
    中證述被告有販賣第二級毒品甲基安非他命乙次既遂之犯行
    ，然證人葉戎書於警詢及偵查中證述向被告購買甲基安非他
    命之情節，前後略有出入，而尚有可疑之處，公訴人所提出
    前開各項積極證據，均不足以證明被告有販賣第二級毒品之
    犯行。
五、原審以檢察官所舉之證據與所指出之證明方法尚未足使法院
    確信被告有販賣第二級毒品之犯行，復查無其他積極確切證
    據足證被告犯罪，而為被告無罪之諭知，並無不合。檢察官
    執前詞提起上訴，並無理由，應予駁回。
六、另被告於98年7月2日17時40分許，為警當場查獲，並扣得第
    二級毒品甲基安非他命11小包（含包裝袋，驗前總淨重為
    6.581公克；驗後總淨重為6.5809公克）之持有第二級毒品
    甲基安非他命罪部分，因被告所涉施用第二級毒品甲基安非
    他命罪部分，業經臺灣板橋地方法院以98年度毒聲字第11
    05號裁定送觀察勒戒，且因被告無繼續施用之傾向，而於98
    年12月2日執行完畢釋放，另經臺灣板橋地方法院檢察署檢
    察官以98年度毒偵字第4848號為不起訴處分確定，此有被告
    臺灣高等法院前案紀錄表在卷可稽，被告施用第二級毒品甲
    基安非他命罪吸收持有第二級毒品甲基安非他命，此部分不
    另為論罪，附此敘明。
七、被告甲○○經合法傳喚，無正當理由不到庭，爰不待其陳述
    逕行判決。
據上論斷，應依刑事訴訟法第371條、368條，判決如主文。
本案經檢察官周誠南到庭執行職務。
中    華    民    國    99    年    7     月    22    日
                  刑事第三庭審判長法  官   陳博志
                                  法  官   許文章
                                  法  官   陳德民
以上正本證明與原本無異。
如不服本判決，應於收受送達後十日內向本院提出上訴書狀，其
未敘述上訴之理由者並得於提起上訴後十日內向本院補提理由書
（均須按他造當事人之人數附繕本）「切勿逕送上級法院」。
                                  書記官   高麗雯
中    華    民    國    99    年    7     月    22    日

司法院資訊處製作；財團法人民間司法改革基金會備份。
